臺灣高雄地方法院民事判決　九十二年度再易字第三三號
　　再審原告　　乙○○
　　訴訟代理人　顏福松律師
　　複　代理人　何旭苓律師
　　再審被告　　中正香榭大廈管理委員會
　　法定代理人　甲○○
右當事人間請求損害賠償事件，再審原告對於民國九十二年四月三十日本院九十一年
度簡上字第一九七號確定判決提起再審之訴，本院判決如左：
    主      文
再審之訴駁回。
再審訴訟費用由再審原告負擔。
    事      實
甲、再審原告方面：
一、聲明：
  (一)原確定判決廢棄。
  (二)再審被告應修復高雄市苓雅區○○○路三二０號中正香榭大廈樓頂平台，並賠償
    再審原告新台幣（下同）四十九萬八千三百九十七元。
  (三)再審及前審訴訟費用由再審被告負擔。
二、陳述：
  (一)鈞院九十一年度簡上字第一九七號判決（下稱原確定判決）就伊請求再審被告修
    復屋頂平台及賠償損害之事件，援引公寓大廈管理條例第十條第二、三項規定，
    略認伊所有房屋上方之屋頂，係屬該大廈之共用部分，其費用得由區分所有權人
    會議或規約另行規定，此乃公寓大廈管理條例賦予大廈自治之具體規定，然該條
    第二項係明定：「修繕、管理、維護、由管理負責人或管理委員會為之」，同條
    第三項得由區分所有權人會議或規約另定者，係指「管理、維護費用」兩者比較
    ，前者另包括「修繕費用」，而後者卻付之闕如，亦即「修繕」必由管理負責人
    或管理委員會為之，依法並不得由區分所有權人會議或規約另行規定，而本件伊
    係請求再審被告「修繕」，並非請求「管理、維護」，是以，原確定判決援引該
    條例第十條第三項及再審被告召開會議之決議，認定伊不得請求修繕，顯有民事
    訴訟法第四百九十六條第一項第一款所稱適用法規顯有錯誤之情形。
  (二)又依再審被告於民國八十九年六月二十五日通過之規約，其中第十二條共同部分
    修繕費用之負擔比例規定：「共同部分之修繕，由管理委員會為之，其費用由公
    共基金支付，公共基金不足時，由區分所有權人按其共有之應有部分比例分擔之
    ，但修繕費係因可歸責於區分所有權人之事由所致者，由該區分所有權人負擔」
    亦明定共用部分之修繕，由管理委員會為之，此與上開條例第十條第二項規定相
    符，亦不牴觸同條第三項之規定，原審就上開卷附之規約第十二條漏未審酌，亦
    符合當事人發現未經斟酌之證物，經斟酌可受較有利益之裁判者，是以伊自得依
    民事訴訟法第四百九十六條第一項第十三款及第四百九十七條規定提起再審。
  (三)綜上所述，爰依民事訴訟法第四百九十六條第一項第一款、第十三款及第四百九
    十七條規定提起本件再審之訴。
乙、再審被告方面：
    本件未經言詞辯論判決，再審被告未提任何聲明或陳述。
丙、本院依職權調閱本院九十一年度簡上字第一九七號全卷。
    理      由
一、按不得上訴之判決，於宣示時確定；再審之訴，應於三十日之不變期間內提起；
    前項期間，自判決確定時起算，但再審理由知悉在後者，自知悉時起算，民事訴
    訟法第三百九十八條第二項、第五百條第一項、第二項定有明文。經查，原確定
    判決為不得上訴之二審確定判決，該判決於九十二年四月三十日宣示，再審原告
    於同年五月十九日收受判決正本，此經本院依職權調閱本院九十一年度簡上字第
    一九七號民事卷宗核閱無訛，則再審原告於同年六月十三日以原確定判決具有民
    事訴訟法第四百九十六條第一項第一款、第十三款及第四百九十七條之再審事由
    具狀提起本件再審之訴，尚未逾三十日之不變期間，合先敘明。
二、次按民事訴訟法第四百九十六條第一項第一款所謂適用法規顯有錯誤者，係指確
    定判決所適用之法規顯然不合於法律規定，或與司法院現尚有效及大法官會議之
    解釋，或本院尚有效之判例顯然違反者而言（最高法院六十年台再字第一七０號
    判例著有明文）。是依該判例要旨所示，所謂適用法規顯有錯誤，必以確定判決
    所適用之法規「顯然」不合於法律規定，或與司法院現尚有效及大法官會議之解
    釋或判例顯然違反者而言，當事人不得僅以該確定判決所表明之法律見解與其主
    觀對該法律之解釋不同，即遽認原確定判決有適用法規顯有錯誤之再審事由。經
    查，關於公寓大廈管理條例第十條第三項究屬列舉或例示之規定，現行實務尚無
    有拘束力之解釋或判例可資參照。而按區分所有權人會議係指區分所有權人為共
    同事務及涉及權利義務之有關事項，召集全體區分所有權人所舉行之會議，此觀
    公寓大廈管理條例第三條第一項第七款規定自明，是區分所有權人會議係由全體
    區分所有權人組成，為所屬之公寓大廈之最高意思機關，其性質近似社團總會，
    區分所有權人會議得就公寓大廈共同事務及涉及權利義務之有關事項為決議，並
    交由管理委員會執行之（同條項第八款規定參照），因此，管理委員會或是管理
    負責人就共用部分或約定共用部分之管理維護費用，並無決議之權限，僅有執行
    區分所有權人會議決議通過之修繕、管理及維護等事項之職責（最高法院九十二
    年度台簡上第三號裁判意旨參照），而公寓大廈就共用部分或約定共用部分之管
    理及維護，自會涉及修繕費用支出，故尚不得以上開條文文字敘述之結果，即遽
    認區分所有權人會議依公寓大廈管理條例第十條第三項規定，不得就修繕費用之
    負擔另行決議定之。是依前開判例說明，原確定判決關於此部分之適用法規並無
    顯然不合於法律規定，或與司法院現尚有效及大法官會議之解釋或判例顯然違背
    之處，是再審原告此部分主張，即與前開條款規定之要件不符。
三、又同法第四百九十六條第一項第十三款所謂當事人發現未經斟酌之證物，係指在
    前訴訟程序不知有該證物，現始知之，或雖知有此而不能使用，現始得使用者而
    言（最高法院三十二年度上字第一二四七號判例意旨可資參照），此與同法第四
    百九十七條係指就已提出之證物而法院漏未斟酌者，並不相同。且當事人提起再
    審之訴，以發現未經斟酌或得使用之證據為理由者，必以該證據若經斟酌可受較
    有利益之裁判者為限（最高法院十八年上字第七一○號判例意旨可資參照）。經
    查，本件再審原告所指再審被告於八十九年六月二十五日所通過之住戶規約第十
    二條規定於前第一審訴訟程序中業已提出，則該規約並非前開條款所稱「發現未
    經斟酌之證物」甚明，且就該規約之內容，業經原確定判決所斟酌並不採，此從
    該判決理由中論述：「按共用部分、約定共用部分之修繕、管理、維護，由管理
    負責人或管理委員會為之。其費用由公共基金支付或由區分所有權人按其共有之
    應有部分比例分擔之。又前項共用部分、約定共用部分之管理、維護費用，在區
    分所有權人會議或規約另有規定者，從其規定，公寓大廈管理條例第十條第二項
    、第三項分別定有明文。經查，上訴人（再審原告）所有房屋上方之屋頂，係屬
    於該大廈之共用部分，依前揭法律之規定及說明，其修繕、管理、維護，雖係由
    管理負責人或管理委員會為之，惟其費用除得由公共基金支付或由區分所有權人
    按其共有之應有部分比例分擔之外，亦得由區分所有權人會議或規約另行規定，
    此乃公寓大廈管理條例賦予公寓大廈自治之具體規定」、「查中正香榭大廈管理
    委員會於八十九年六月二十五日召開第二次會議時，針對系爭事項已作成決議為
    『頂樓住戶天花板如有漏水現象，由該住戶自行維修，電梯間、逃生梯之樓板由
    大樓負責維修』，有會議記錄乙份附卷供憑，足見，針對上訴人系爭房屋屋頂漏
    水之修繕工程，業經區分所有權人會議決議由區分所有權人自行僱工修復，上訴
    人自不得逕對被上訴人（再審被告）請求修繕」（見原確定判決第四頁（二）以
    下），可見，再審原告所稱之住戶規約在原確定判決中已為斟酌，其據此提起再
    審之訴，自無理由。
四、末按再審之訴顯無再審理由者，得不經言詞辯論，以判決駁回之，民事訴訟法第
    五百零二條第二項定有明文。本件再審原告指摘原確定判決有民事訴訟法第四百
    九十六條第一項第一款、第十三款及第四百九十七條等再審事由，均不足採，業
    如前述。從而，再審原告提起本件再審之訴，顯無理由，爰不經言詞辯論，逕以
    判決駁回之。
五、據上結論：本件再審之訴無理由，依民事訴訟法第五百零二條第二項、第七十八
    條，判決如主文。
中　　　華　　　民　　　國　　九十三 　年　　　一　　　月　　十二　　　日
                              臺灣高雄地方法院民事第一庭
~B審判長法官　 林紀元
~B法　　　官　 唐照明
~B法　　　官　 蘇姿月
右為正本係照原本作成。
本判決不得上訴。
中　　　華　　　民　　　國　　九十三 　年　　　一　　　月　　十二　　　日
~B法院書記官　 歐文政
